【裁判字號】    98,交上易,36
【裁判日期】    980527
【裁判案由】    過失致死
【裁判全文】
臺灣高等法院高雄分院刑事判決        98年度交上易字第36號
上  訴  人  臺灣屏東地方法院檢察署檢察官
被      告  乙○○
上列上訴人因被告過失致死案件，不服臺灣屏東地方法院97年度
交訴字第116 號中華民國98年2 月18日第一審判決（起訴案號：
臺灣屏東地方法院檢察署97年度偵字第7399號），提起上訴，本
院判決如下：
     主  文
上訴駁回。
     事  實
一、乙○○考領有小型車駕駛執照，明知飲酒過量將影響安全駕
    駛動力交通工具之能力，危及其他在道路上行駛之車輛或行
    人之生命、身體及財產上安全，且酒後吐氣所含酒精成份如
    超過每公升0.25毫克以上時，即不得駕車。詎於民國（下同
    ）97年9 月30日晚間10時至11時，在屏東縣竹田鄉頭崙村友
    人家飲用酒類，致其視覺及行為反應能力有所降低，已達不
    能安全駕駛動力交通工具之程度後，竟仍於隔日凌晨0 時，
    駕駛車牌號碼3090-TF 號自小客車搭載李倩怡，欲返回李倩
    怡在屏東縣萬巒鄉之住處。於同日凌晨1 時40分許，沿屏東
    縣內埔鄉○○村○○路由北往南方向行駛，行經該路段與四
    維路路口，欲左轉進入四維路時，本應注意車前狀況，且依
    當時天候晴，雖係夜間，惟有照明、柏油路面狀態乾燥、路
    面無缺陷、無障礙物、視距良好，亦即並無不能注意之情事
    ，竟疏於為前揭必要之注意，且因飲用酒類後意識模糊，反
    應遲鈍，竟於轉彎之際欲煞車減速時，誤踩油門，造成自小
    客車瞬間加速，衝出路面，撞及路旁電線桿而肇事，致自小
    客車內右前座乘客李倩怡，頭部因此向前撞及擋風玻璃，受
    有頭部外傷併腦挫傷之傷害，經送往潮州全民醫院又轉送高
    雄市左營海軍總醫院後，於97年10月6 日晚間10時35分許不
    治死亡。乙○○於肇事後，於未被有偵查犯罪職權之機關或
    公務員發覺前，主動向現場處理之員警坦承肇事，經警製作
    呼氣酒精測試檢驗，測得其呼氣酒精濃度值高達每公升0.69
    毫克，嗣又接受法院之裁判。
二、案經屏東縣警察局內埔分局報請臺灣屏東地方法院檢察署檢
    察官相驗後自動檢舉偵查起訴。
    理  由
一、訊據被告乙○○對於飲酒後酒精濃度高達每公升0.69毫克之
    酒醉狀態下，明知已達不能安全駕駛動力交通工具之程度，
    仍貿然駕車行駛，嗣因不勝酒力且疏於注意於左轉時誤踩油
    門，因而於上揭時、地發生車禍，致被害人李倩怡傷重不治
    死亡等事實，業據其於警偵訊、原審及本院審理時坦承不諱
    ，復有警員所製作之道路交通事故現場圖、道路交通事故調
    查報告表、屏東縣警察局舉發違反道路交通管理事件通知單
    各1 份、現場照片8 幀在卷可佐。被告於酒後呼氣中酒精濃
    度達每公升0.69毫克之事實，亦有酒精測定紀錄表、刑法第
    185 之3 案件測試觀察紀錄表各1 紙在卷可資佐證。被害人
    李倩怡確因本件車禍致受有頭部外傷併腦挫傷之傷害，經送
    往潮州全民醫院又轉送高雄市左營海軍總醫院後，於97年10
    月6 日晚間10時35分許不治死亡之事實，亦經臺灣屏東地方
    法院檢察署檢察官督同法醫師相驗明確，製有相驗屍體證明
    書、檢驗報告書、相驗筆錄各1 份在卷足憑，被告上開自白
    與事實相符，堪可採信。本件係因被告乙○○坦承犯行，經
    本院裁定適用簡式審判程序，是上開道路交通事故現場圖、
    道路交通事故調查報告表等雖係審判外之陳述，依刑事訴訟
    法第159 條第2 項之規定，仍得援為認定犯罪事實之證據，
    附此敘明。
二、刑法第185 條之3 所稱服用酒類或其他相類之物，不能安全
    駕駛動力交通工具之公共危險條款，係屬抽象危險犯之規定
    ，此種抽象危險犯係伴隨飲酒過量駕車之行為而當然成立。
    換言之，只需客觀上有此種行為出現，危險即視為存在，是
    否果真肇事，並不影響公共危險罪責之成立，若其果真駕車
    肇事，益足以證明行為人酒後已處於不能安全駕駛動力交通
    工具之情況。又飲酒後呼氣中酒精濃度逾每公升0.55毫克時
    ，將出現平衡感與障礙度升高，肇事率為一般人10倍，此業
    經法務部88年5 月18日以法88檢字第001669號函告週知。本
    件被告肇事後測得其呼氣中酒精濃度每公升0.69毫克，所測
    得之酒精濃度指數遠高於前開數值，再衡以被告肇事時，係
    天候晴、夜間有照明、柏油路面狀態乾燥、路面無缺陷、無
    障礙物、視距良好等情，此有屏東縣政府警察局交通隊內埔
    小隊所製作之道路交通事故調查報告表1 紙可參，衡諸一般
    正常駕駛人之反應能力，於相同情況之下，當足以正常行駛
    而無發生事故之虞，被告乃竟肇事，益徵被告於飲用酒類後
    ，顯已無法順利控制車輛、注意及反應能力均已降低，已達
    不能安全駕駛之程度甚明。本件被告酒後駕車違反刑法第18
    5 條之3 之公共危險罪之犯罪事證明確，犯行堪以認定。又
    汽車行駛時，駕駛人應注意車前狀況及兩車併行之間隔，並
    隨時採取必要之安全措施；復按飲用酒類或其他類似物後其
    吐氣所含酒精濃度超過每公升0.25毫克或血液中酒精濃度超
    過百分之0.05以上之汽車駕駛人不得駕車。道路交通安全規
    則第94條第3 項、第114 條第2 款分別定有明文。被告駕駛
    汽車經年並考領有自小客車駕駛執照，顯當熟知並遵守上開
    規定。又本案車禍發生時，天候晴、夜間有照明、柏油路面
    狀態乾燥、路面無缺陷、無障礙物、視距良好，且無其他不
    能注意之情事，有上開事故調查報告表1 份可憑，足見當時
    狀況依被告之智識、能力亦無不能注意之情事，被告竟疏未
    注意使自己在酒醉狀態下，仍貿然駕車行駛，因不勝酒力且
    疏於注意而誤踩油門，致撞擊電線桿，導致被害人李倩怡死
    亡，亦如上述，顯見被告之上開過失行為與其死亡間，有相
    當因果關係。是本件被告過失致人於死之犯罪事證亦已明確
    ，犯行亦堪認定。
三、核被告所為，係犯刑法第185 條之3 之服用酒類不能安全駕
    駛罪、第276 條第1 項之過失致人於死罪。其所犯上開二罪
    間，犯意各別，行為互殊，罪名互異，應予分論併罰。被告
    酒醉駕車，因而致人死亡，其過失致死罪部分應依道路交通
    管理處罰條例第86條第1 項之規定加重其刑。被告於前來處
    理本件事故之員警尚未發覺其即為肇事人前，當場承認為肇
    事者，有屏東縣政府警察局道路交通事故肇事人自首情形紀
    錄表1 份在卷可稽，其於犯罪未經發覺前即自首而受裁判，
    其所犯過失致死罪部分，應依刑法第62條前段之規定減輕其
    刑，並依刑法第71條第1 項先加後減之。
四、原審因認被告乙○○犯罪事證明確，而適用道路交通管理處
    罰條例第86條第1 項，刑法第185 條之3 、第276 條第1 項
    、第62條前段之規定，審酌被告乙○○駕駛車輛未履行其注
    意義務，因而肇事致被害人不治死亡，其過失犯行所造成之
    損害重大，雖與被害人家屬於本院達成總額新台幣100 萬元
    之和解內容（見98年度交附民字第2 號和解筆錄），卻僅能
    於被告自身所應允之期限前繳納新台幣（下同）20萬元之金
    額，難見其有完全與被害人家屬達成和解之誠意；惟被告因
    一時疏於注意而肇事，且於法院審理時坦認犯行，犯後態度
    尚可等一切情狀，就所犯服用酒類不能安全駕駛動力交通工
    具而駕駛罪部分，量有期徒刑2 月；就所犯過失致人於死，
    處有期徒刑6 月，併依刑法第51條第5 款之規定，定其應執
    行刑為有期徒刑6 月，如易科罰金以新台幣3,000 元折算壹
    日。經核原判決認事用法並無違誤。檢察官循告訴人甲○○
    請求上訴意旨略以︰被告並未依和解之條件履行，僅匯予告
    訴人20萬元，顯見被告並無悔過與和解之誠意，只是意圖假
    藉和解名義，推拖其責而減其刑等語。而被告飲酒過量後，
    仍駕駛車輛搭載被害人，顯然罔顧他人之生命安全。又未履
    行其行車注意義務，因而肇事致被害人不治死亡，其過失犯
    行所造成之損害重大，且雖與被害人家屬於審理時達成總額
    100 萬元之和解內容，然其後卻僅支付20萬元之金額，難認
    其有悛悔之意，原判決對被告科予得易科罰金之刑度，雖已
    提高易科罰金之折算標準，但其科刑仍屬過輕，且對被害人
    之家屬而言，既未獲得合理之賠償金額，則難謂已實現公平
    正義等語，指摘原判決不當。惟按被保險人飲用酒類後駕駛
    汽車，其吐氣或血液中所含酒精濃度超過道路交通管理法規
    規定之標準，致被保險汽車發生汽車交通事故者，保險人仍
    應負保險給付之責，但得在給付範圍內代位行使請求權人對
    被保險人之請求權；保險人依強制汽車責任保險法規定所為
    保險給付，視為被保險人損害賠償之一部分，被保險人受賠
    償之請求時，得扣除之，強制汽車責任保險法第29條、第32
    條定有明文。本件被害人家屬已依強制汽車責任保險法之規
    定請領保險給付150 萬元，另依訴訟上和解給付20萬元，依
    上開說明，其賠償之金額亦有170 萬元，參以被害人與被告
    係朋友關係，且明知被告乙○○已飲酒而仍搭乘所駕駛之自
    小客車，其自身對損害之發生亦與有過失，原審量處有期徒
    刑6 月，復諭知易科罰金之折算標準，難謂有輕縱之情事，
    檢察官執上開事由指摘原判決不當，為無理由，應予駁回。
據上論斷，應依刑事訴訟法第368條，判決如主文。
本案經檢察官李門騫到庭執行職務。
中    華    民    國    98    年    5     月    27    日
              刑事第四庭    審判長法  官  蕭權閔
                                  法  官  陳吉雄
                                  法  官  李嘉興
以上正本證明與原本無異。
不得上訴。
中    華    民    國    98    年    5     月    27    日
                                  書記官  郭榮芳
附錄本判決論罪科刑法條：
刑法第185條之3：
服用毒品、麻醉藥品、酒類或其他相類之物，不能安全駕駛動力
交通工具而駕駛者，處一年以下有期徒刑、拘役或三萬元以下罰
金。
刑法第276條第1項：
因過失致人於死者，處二年以下有期徒刑、拘役或二千元以下罰
金。


司法院資訊處製作；財團法人民間司法改革基金會備份。
